【裁判字號】    92,易,1596
【裁判日期】    921230
【裁判案由】    傷害等
【裁判全文】
臺灣高雄地方法院刑事判決                        九十二年度易字第一五九六號
    公  訴  人  臺灣高雄地方法院檢察署檢察官
    被      告  丙○○
    選任辯護人  唐治民律師
                蔡祥銘律師
右列被告因傷害等案件，經檢察官提起公訴（九十二年度偵字第一一四一六號），本
院判決如左：
    主  文
丙○○共同無故侵入他人住宅，處拘役參拾日，如易科罰金，以參佰元折算壹日，緩
刑貳年。複製鑰匙一把沒收。
    事  實
一、丙○○、劉迅駒為夫妻關係，因丙○○發現其夫劉迅駒藏有一把非屬自家所有之
    鑰匙，因而懷疑劉迅駒外遇，遂私下複製該把鑰匙，並經多方查訪後，發覺劉迅
    駒經常出入戊○○位於高雄市苓雅區○○○路四十四之六號六樓之一之住處，而
    認定該把鑰匙為戊○○之住處大門鑰匙，丙○○乃急欲至上址抓姦並取得相關事
    證。民國九十二年一月二十三日零時四十分許，與丙○○友人邱裕源、乙○○、
  翁達浪及其餘年籍姓名不詳之成年男子二名等人，到達戊○○上述住處大樓之一
    樓外，並予報案，待高雄市政府警察局苓雅分局福德二路派出所（下稱福德派出
    所）警員丁○○與義警一人到場後，丁○○警員明確告知如請鎖匠開鎖進入捉姦
    有私闖民宅之虞，丙○○表示沒有請鎖匠來後，丁○○警員方陪同等人，一同進
    入大樓並到達六樓之一戊○○住處大門口，丁○○警員再次告知應由警察人員按
    門鈴請屋內之人開門，詎丙○○抓姦情切，已無法按捺，乃當場與邱裕源、乙○○、翁達浪等人共圖基於無故侵入他人住宅之犯意聯絡，由丙○○持其擅自複製
    之戊○○住處大門鑰匙開啟大門，與邱裕源、乙○○、翁達浪無故侵入戊○○上
    開住處（邱裕源、乙○○、翁達浪均未據告訴人提出告訴），丁○○警員則因未
    遇類此情形，一時間不知如何處置，遂與義警及丙○○其餘二名真實年籍姓名不
    詳男性友人立於屋外，丙○○、邱裕源、乙○○、翁達浪則進入戊○○之臥室，
    將同睡於臥室床上之戊○○、劉迅駒二人驚醒，邱裕源、乙○○、翁達浪並同時
    進行蒐證工作（劉迅駒、戊○○妨害家庭案件經本院於民國九十二年十月三十一
    日以九十二年度簡上字第五二三號判處劉迅駒有期徒刑四月、戊○○有期徒刑三
    月確定），丙○○、戊○○爆發激烈之爭執，丁○○警員聽聞爭吵聲，唯恐現場
    不能控制，遂進入戊○○臥室，要求相關之人至派出所處理，一行人遂至高雄市
    政府苓雅分局福德二路派出所製作筆錄。
二、案經戊○○訴請臺灣高雄地方法院檢察署檢察官偵查起訴。
    理  由
一、訊據被告丙○○坦承於右揭時、地，至戊○○位於高雄市苓雅區○○○路四十四
    之六號六樓之一住處，並持其擅自複製之戊○○住處大門鑰匙開門後，未經同意
    即進入屋內拍照、蒐證等情，核與告訴人戊○○指訴情節相符，復經證人乙○○
    、及證人即到場處理之員警丁○○到庭證述屬實，復有高雄市政府苓雅分局派出
    所員警工作紀錄簿、職務報告、現場位置圖、及照片四張附卷足參。雖被告丙○○辯稱：伊等係為捉姦、係維護配偶權之行為，且為逮捕現行犯，方進入戊○○
    住處，且有會同警到場，顯見其非無故侵入住宅云云，惟查：被告與友人邱裕源
    、乙○○、翁達浪及其餘年籍姓名不詳之成年男子二名等人，經報案後，由值勤
    中之福德派出所警員丁○○會同到場，丁○○警員曾明確告知被告如請鎖匠開鎖
    進入捉姦有私闖民宅之虞，經被告表示沒有請鎖匠來後，丁○○警員方陪同被告
    等人，一同進入大樓，而在到達到達該大樓六樓之一戊○○住處大門口，丁○○
    警員再次告知應由警察人員按門鈴請屋內之人開門，然被告不聽從丁○○警員之
    明確告知，仍持私自複製之鑰匙打開大門，強行入內，而丁○○警員阻止不及，
    遂立於大門外一節，為被告所不否認，且業據丁○○警員於本院審理中證述甚詳
    （本院八九頁），並有職務報告書一份附卷可證（他字卷十三頁）。而被告既經
    報案，並會同丁○○警員到場，理應聽從警員之指示，由警察人員依法律規定、
    現場狀況及現存之證據綜合判斷如何進行蒐證程序，如確有進入戊○○住所搜索
    之必要，可依刑事訴訟法第一百二十八條之一規定聲請搜索票，如認有明顯事實
    足信有人在內犯罪而情況急迫之情事，甚可依刑事訴訟法第一百三十一條逕行搜
    索。則被告並非全無合乎法律規定之方式伸張其配偶之身分法益，然被告卻捨此
    些法定程序不為，不顧警員之勸阻，逕行持私自複製之鑰匙開鎖侵入告訴人戊○○之住處，其行為自難認為合法。又按現行犯，不問何人得逕逮捕之，刑事訴訟
    法第八十八條第一項固定有明文，然現行犯之定義，應以犯罪正在實施中或實施
    後即時發覺者（刑事訴訟法第八十八條第二項）為限，則現行犯概念最大之特色
    即在於「現行性」，即犯罪與犯人相當明白及且時間上為在犯罪實施當時或於犯
    罪實施後極短之時間內為之。本件被告所以認定告訴人屋內之告訴人與其夫為現
    行犯，無非以其夫經常出入告訴人之住處且有鑰匙，有「孤男寡女，深夜共處一
    室」之表徵，遽而推論二人有通姦之行為。然被告所進入之房屋，乃告訴人長期
    居住之私人住宅，與一般專供短期休憩之賓館或旅社自屬有別，深夜共處一室，
    至多可為渠等有通姦行為之間接證據，推論渠等於同居期間之某時點「可能」有
    通姦之行為，惟在屋外之人，究難僅憑主觀之臆測，隨時認定屋內有「通姦」行
    為正在實施中，是被告之所為尚難認與現行犯逮捕之要件相符。被告辯稱伊並非
    「無故」侵入住宅云云，尚難採信。本件事證明確，被告犯行堪已認定。
二、核被告所為，係犯刑法第三百零六條第一項無故侵入住宅罪。被告與邱裕源、乙○○、翁達浪三人間，有犯意聯絡及行為分擔，均為共同正犯。爰審酌被告係因
    懷疑丈夫外遇，抓姦情切之犯罪動機，及員警在場未有明確之指揮，致被告等任
    憑己意行事而罹刑責，並其犯罪手段、犯罪時所受之刺激、品性、生活狀況、智
    識程度、犯罪所生之損害、犯罪後態度等一切情狀，量處如主文所示之刑，並諭
    知易科罰金之折算標準。又被告前未曾受有期徒刑以上刑之宣告，此有臺灣高等
    法院被告全國前案紀錄表一份附卷可憑，其因一時失慮，偶罹刑典，經此刑之宣
    告後，應知警惕而無再犯之虞，本院因認暫不執行其刑為當，予以宣告緩刑二年
    ，用啟自新。複製鑰匙一把，既經被告自承為其複製之告訴人戊○○住處鑰匙，
    且為被告侵入告訴人住處之犯罪所用之物，依法自應予以宣告沒收。
二、公訴意旨另以：被告丙○○於進入戊○○屋內臥室，見戊○○與劉迅駒僅著內睡
    衣共處一室，心生不滿，乃基於傷害人身體之犯意，出手毆打戊○○，致戊○○
    受有後枕部皮下血腫（３×３公分），及左顏面（５×３公分）、左頸部（８×
    ５公分）、左胸壁（２．５×１０公分）、左大腿（１０×５公分）、左下肢（
    ７×５公分）、左下背（７×６公分）、右下背（８×５公分）等多處皮下瘀青
    、瘀血等傷害，因認被告涉有傷害罪嫌。按犯罪事實應依證據認定之，無證據不
    得認定犯罪事實；不能證明被告犯罪或其行為不罰者應諭知無罪之判決。刑事訴
    訟法第一百五十四條、第三百零一條分別定有明文。次按認定不利於被告之事實
    ，須依積極證據，苟積極證據不足為不利於被告事實之認定時，即應為有利於被
    告之認定，更不必有何有利之證據，有最高法院三十年上字第八一六號判例可資
    參照。本件公訴人無非以告訴人戊○○之指訴，驗傷單、並以被告眼見戊○○與
    劉迅駒僅著內睡衣共處一室氣憤難當因而出手毆打告訴人，與常理相符為其依據
    。然本件訊據被告堅決否認有傷害之犯行，辯稱：伊進入戊○○臥室後，見戊○○與劉迅駒僅著內睡衣共處一室，的確氣憤地打了戊○○二個耳光，但並未造成
    傷害，不知戊○○所受之驗傷單上之傷害何來等語。經查；
  (一)被告丙○○因懷疑劉迅駒外遇，於右述時、地，會同友人邱裕源、乙○○、翁達
    浪及其餘年籍姓名不詳之成年男子二名，及高雄市政府警察局苓雅分局丁○○警
    員及義警，由丙○○持其擅自複製之戊○○住處大門鑰匙開啟大門，與邱裕源、
    乙○○、翁達浪進入戊○○上開住處之臥房，丁○○警員則與丙○○其餘二名真
    實年籍姓名不詳男性友人立於屋外，嗣丁○○警員聽聞戊○○與丙○○之激烈爭
    吵聲，唯恐現場不能控制，遂進入戊○○臥室，要求相關之人至派出所處理之事
    實，業如前述，則本件所應審究者係被告丙○○於警員進入告訴人戊○○臥室前
    此段時間內，是否確有毆打告訴人致告訴人受有前述傷害。
  (二)被告進入戊○○臥室後，僅打告訴人二個耳光，並無其他肢體衝突，業據證人乙○○證稱：「我們會同警方到現場，被告自己拿鑰匙進去，到房間打開門衝進去
    ，我們看到告訴人與被告先生同睡一張床且衣衫不整，被告就生氣說我先生是笨
    蛋，我不是笨蛋，你白天都陪譚先生在睡覺，晚上陪我先生睡覺，然後告訴人就
    衝上前，於是被告就打了她二個耳光。並無其他衝突。」等語明確（見本院卷七
    六頁）。雖告訴人再三指訴：「被告上前把我從床上拉下來，抓我頭髮，用手、
    腳打我，把我的頭部推到牆壁撞牆，有輕微腦震盪，我有掙扎，但她的三個朋友
    擋在那裡，被告才能夠一直打我，她的三名朋友沒有出手，我後腦勺的傷是被告
    將我推到牆壁時所受的傷。劉迅駒當時坐在床邊，只有出言制止被告打我，沒有
    過來勸架，警察當時不在房內，我推開其中一名男子，掙扎跑出房門，才看到有
    警察，當時我有大吼大叫，警察是在三到五分鐘才到房門，警卷所附現場照片是
    在被告打我之後所照。我做筆錄時有嘔吐。」等語（本院卷二一、二三頁），並
    提出高雄市民生醫院驗傷診斷書一份為證（發查卷五頁）。而依驗傷診斷書上所
    載告訴人後枕部皮下血腫及左顏面、左頸部、左胸壁、左下肢、左下背、右下背
    、右大腿、左下肢等多處大面積之瘀血、瘀青之傷害情況，參以告訴人指述之經
    被告予以激烈毆打之受傷過程，依諸常理，告訴人於受毆打之當時理應有某程度
    之皮下紅腫之現象，然觀乎卷附之現場告訴人於臥室或告訴人嗣後坐於客廳沙發
    上照片四張（警卷十二、十三頁本院卷二四、二五頁）顯示，告訴人於衣著遮掩
    外之身體部位如臉部、頸部、手部等甚且連驗傷診斷書上所載告訴人之左顏面（
    ５×３公分）、左頸部（８×５公分）等大面積瘀青傷害之部位，均無任何異狀
    、傷痕。再者證人丁○○警員證述：「我聽到房間裡有人在大小聲（台語），有
    人叫我，我就到房間，當時看到丙○○、戊○○及她先生，林女是站在最靠近門
    口，戊○○在中間，她先生離門口最遠，他們三人均站著且都在房間裡。丙○○
    與戊○○在「大小聲」（台語），當時丙○○與戊○○情緒激動、二人互有回嘴
    。但沒有看到二人有肢體衝突。戊○○衣服並無被拉扯的跡象，因當時他們口氣
  都很不好，我怕發生衝突，就請備勤開警車來把他們載到派出所，到派出所之後
    ，亦未看到戊○○身上有傷。全部筆錄問完事情處理後，我們在聊天時，告訴人
    戊○○始向我表示丙○○有打她，當時我有問他為何做筆錄時並未陳述。」等語
    詳盡（本院卷八九至九十頁），已與告訴人所述掙扎跑出房門才看到有警察之情
    形不同，況告訴人若果甫受丙○○之嚴重傷害，甚且已因頭部撞牆導致腦震盪，
    當時身體應已有不適，然告訴人卻可與丙○○二人相互大聲口角，互不相讓，況
    且告訴人若果因被告丙○○推其撞牆導致腦震盪有嘔吐、頭昏現象，其於住處當
    場甚且至警局製作筆錄時，應即告知警員有遭受被告毆打之情，然告訴人竟延至
    事情處理完畢與警員聊天時始提及有遭被告毆打一事，亦從未要求送醫，實與常
    理不合。況告訴人自承其於本件九十二年一月二十三日凌晨零時四十分案發後，
    經林榮進警員帶同被告至福德二路派出所製作筆錄，嗣於同日上午八、九時又至
    苓雅分局製作筆錄，後回家休息，至下午三時三十五分方去驗傷（本院卷二一頁
    ），則告訴人顯非於案發製作筆錄後，立即至醫院就醫驗傷，是公訴人認告訴人
    於製作筆錄後隨即驗傷，顯有誤會。
  (三)綜上所述，本件告訴人雖受有後枕部皮下血腫及左顏面、左頸部、左胸壁、左下
    肢、左下背、右下背、右大腿、左下肢等多處大面積之瘀血、瘀青之傷害，惟告
    訴人之指訴不僅與證人丁○○警員之證述有所出入，且與常情不合，自難僅憑告
    訴人前述有瑕疵之指訴，推斷告訴人所受前述傷害確為被告毆打行為所致，又被
    告雖自承曾打告訴人二個耳光，然本件既無從證明告訴人驗傷診斷書上所載之前
    述傷害，確為被告所造成，則被告前述掌摑告訴人之行為，則屬無法證明確實有
    生傷害之結果，此外復查無其他積極證據足資認定被告有公訴人所指之傷害犯行
    ，依前開說明，應認被告傷害之犯行，尚屬不能證明，原應為被告無罪之諭知，
    惟因公訴意旨認此部分與前開有罪部分有牽連犯之裁判上一罪關係，爰不另為無
    罪之諭知，附此敘明。
據上論斷，應依刑事訴訟法第二百九十九條第一項前段、刑法第二十八條，第三百零
六條第一項，第四十一條第一項前段、第七十四條第一款、第三十八第一項第二款，
罰金罰鍰提高標準條例第一條前段、第二條，判決如主文。
本案經檢察官甲○○到庭執行職務。
中    華    民    國    九十二    年      十二      月        三十      日
                                  臺灣高雄地方法院刑事第十一庭
                                      審判長法  官  徐  美  麗
                                            法  官  高  增  泓
                                            法  官  陳  億  芳
右正本證明與原本無異。
如不服本判決，應於判決送達後十日內，向本院提出上訴狀。
                                            書記官  李  梅  芬
中    華    民    國    九十二    年      十二      月        三十      日
附錄本判決論罪之法條
中華民國刑法第三百零六條
(侵入住居罪)
無故侵入他人住宅、建築物或附連圍繞之土地或船艦者，處一年以下有期徒刑、拘役
或三百元以下罰金。
無故隱匿其內，或受退去之要求而仍留滯者，亦同。


司法院資訊處製作；財團法人民間司法改革基金會備份。
